【裁判字號】    98,上易,12
【裁判日期】    980304
【裁判案由】    妨害自由等
【裁判全文】
臺灣高等法院刑事判決                98年度上易字第12號
上  訴  人
即  被  告  乙○○
上列上訴人因恐嚇等案件，不服臺灣士林地方法院97年度審易字
第163號，中華民國97年10月31日第一審判決（起訴案號：臺灣
士林地方法院檢察署97年度偵字3200號），提起上訴，本院判決
如下：
    主  文
原判決撤銷。
乙○○以加害身體、生命、自由、名譽之事恐嚇他人，致生危害
於安全，處有期徒刑陸月，如易科罰金，以新台幣壹仟元折算壹
日；又散佈文字，指摘足以毀損他人名譽之事，處拘役伍拾日，
如易科罰金，以新台幣壹仟元折算壹日。
    事  實
一、乙○○與甲○○原係男女朋友，2 人分手後因甲○○向乙○
    ○追討出借之旅行車及該車貸款之事，而發生不快，乙○○
    竟：(一)基於恐嚇之犯意，自民國97年1 月7 日起至同年月22
    日止，接續在臺北縣中和市○○街1 之2 號6 樓住處，利用
    電腦上網，使用david16886@msn.com帳號以MSN 網路即時通
    與甲○○在網路上以文字交談，交談中並傳送內容為「來硬
    ㄉ。我依定部會手軟。」、「頂多車子沒有。不是ㄇ。不過
    。勸你們車子停放好」、「之前伊些親熱照片。我這兩天無
    意間竟然在我電腦裡某個檔案中。看到。全部都在。相信。
    給你老公看看。你ㄉ模樣。應該很刺激。‥‥我會讓你知道
    什ㄇ叫做報復! 」、「‥我會做什ㄇ‥一定讓你想像不到‥
    要不要看看你穿紅色網襪‥帶吊ㄉ模樣‥林小姐‥你不要跟
    我鬥狠‥看看你有沒有本錢‥」、「‥布過你要付出ㄉ代價
    絕對是N 倍ㄉ‥你想斷我‥那我決不會去手軟‥‥」、「‥
    我絕對會環給你是倍數ㄉ報復。‥3P啊。辣照ㄚ。甚至你ㄉ
    車上也會有滿滿ㄉ信紙當壁紙喔。」、「我怎ㄇ做。那夜將
    是我ㄉ自由。你無權去管我。我愛去散播我想說ㄉ。我想這
    是我ㄉ自由。」、「‥你絕對會收到我最激烈ㄉ報復。好好
    想你這樣做有沒有意義。」、「‥逼急ㄌ。弄瘋ㄌ。我是不
    會那ㄇ容易就善罷甘休。‥」、「最多。車子就是賣掉。但
    是。接踵而來ㄉ。我不知道。」、「‥我更會讓你痛側心肺
    ‥讓你知道妳在做什ㄇ蠢事。」、「我將作依個忠實的報導
    ‥將風風雨雨活生生赤裸裸‥帶圖附字的呈現給你ㄉ周邊‥
    心裏有準備喔‥要有承擔勇氣喔‥將會讓你耳目一心喔‥絕
    不放手‥一直纏黏著。」、「我想你是個什麼樣ㄉ人‥怎ㄇ
    個豪放.. 這 種種的風流韻事‥你厝邊頭尾‥你ㄟㄤ‥你的
    同事們應該都很有興趣去了解‥從此時此刻開始‥你將認識
    一個完全不同的人‥更激發一個40年來從未做過這些報復行
    動的開始‥我永遠記著你‥既然沒有情那就仇恨‥要有心理
    準備喔‥隨時隨地都有驚喜‥」、「‥一些事實真相。3P啦
    。等等之類你ㄤ。你ㄟ厝邊頭尾。對你會更有新ㄉ認識。」
    、「對仇人我覺對部會心軟。‥是你要逼我走上這仇恨ㄉ路
    。」、「晚上好好睡。不要驚醒。」、「車子。我弄不好。
    留不下來。我也部會讓你就這麼簡單就解決」、「‥我會累
    積這段時間的積怨。一次一次。全部的慢慢環給你。」等之
    訊息，表示欲加害甲○○之身體、生命、自由、名譽，致甲
    ○○心生畏懼並生危害於安全。(二)意圖散布於眾，於同年月
    22 日 凌晨2 時許，前往臺北縣汐止市○○路○ 段337 巷16
    弄25 號 甲○○任職之聯笙股份有限公司，在該公司大門外
    之保全感應解除器上張貼內容為「敬告聯笙電業…貴公司最
    近OA的用品是否用的很兇呢??? 據狗仔1 隊追蹤發現…貴公
    司一名女性職員（最近常常請假），有這個偷帶公司內部物
    品占為己有的習慣喔! 聽說之前公司遭竊??? 這這這～～而
    這位女性職員除了有這闢好之外，更有不為人知的許多風流
    韻事呢! 狗仔1 隊將會有更精彩的報導，以上所說絕非空穴
    來風喔，當然是有確切的證據跟物證喔??? 敬請期待後續發
    展吧～～有火辣的照片跟故事情節喔～～刺激、火辣、香豔
    、驚爆PS.若要人不知除非～狗仔1 隊絕不成口舌之快的」
    之公告，以此方式傳述足以毀損甲○○名譽之事。嗣甲○○
    不堪其擾，報警處理，始查獲上情。
二、案經甲○○訴由臺北縣政府警察局汐止分局報告臺灣士林地
    方法院檢察署檢察官偵查起訴。
    理  由
一、上開犯罪事實，業據被告迭於原審及本院審理中坦承不諱，
    核與證人即被害人甲○○於警詢、檢察官偵查中證述情節相
    符，並有被告與被害人MSN 交談內容列印資料、雅虎知識97
    年 1月28日發問者「頭家」所提問題之列印資料、「頭家」
    電子郵件帳號資料、被告97年3 月30日傳送予被害人之電子
    郵件各1 份、內容為「敬告聯笙電業」之公告1 紙、監視器
    翻拍照片6 幀、被告及其使用之車輛照片各1 幀附於偵查卷
    可憑，足認被告上開自白核與事實相符，應甚明確，是被告
    之犯行洵堪認定，均應依法論科。
二、核被告乙○○所為，係犯刑法第305 條之恐嚇危害安全罪及
    同法第310 條第2 項之加重誹謗罪。被告自97年1 月7 日至
    22日止，基於同一之犯意，於緊密之時、地，對於同一被害
    人甲○○為多次恐嚇之舉動，應認屬接續之一行為，而為包
    括之一罪。又被告所犯上開2 罪間，犯意個別，行為互殊，
    應予分論併罰。
三、原審對於被告乙○○予以論罪科刑固非無見，惟查：(一)原審
    以被告乙○○於審理中與告訴人甲○○達成和解，告訴人表
    示如被告給付其新台幣（下同） 786,626元，則願予被告自
    新之機會，被告亦同意上開條件，因而諭知被告緩刑５年，
    並命被告分期給付告訴人 786,626元。然原審判決後，被告
    並未按期給付告訴人分期款，且雙方於往來之電子郵件仍多
    有爭執，凡此為被告及告訴人陳明在卷，並有雙方提出之往
    來電子郵件各在卷可稽。顯見被告乙○○已無法或不願履行
    其在原審承諾之條件；告訴人甲○○亦無宥恕被告之意。因
    此，法院對於被告科刑後宣告緩刑之前題已經不存在，以本
    院審理時之情況而言，原審諭知被告緩刑，適用法則已有不
    當。(二)又關於被告乙○○犯加重誹謗罪部分，其因與告訴人
    甲○○交往分手後，自認人財兩空而心生怨懟，以文字影射
    告訴人有偷竊之癖好及私生活不檢，固然難逃法網，然其並
    未指名道姓，且僅張貼一處公告，對於告訴人甲○○名譽之
    詆毀，尚非鉅大。茲原審對此部分之量刑，竟科處有期徒刑
    參月，稍嫌過重，難認符合罪刑相當原則。被告乙○○上訴
    ，質疑告訴人甲○○在原審請求給付之金額，並一再陳明伊
    實在無力負擔原審判決所命給付之分期款，且以伊係受告訴
    人夫妻再三之刺激，始以本件之犯罪行為反擊等語，指摘原
    判決不當，雖無可採，惟原判決既有上開可議之處，自屬無
    可維持，應由本院予以撤銷改判。爰審酌被告與告訴人間先
    前係因感情糾葛，分手後衍生報復心態及財務部分亦有糾紛
    ，被告因而以恐嚇行為及張貼足以毀損告訴人名譽之公告，
    侵害告訴人之權益，事後被告雖坦承犯行，然雙方成立和解
    後，又反悔不為履行等一切情狀，量處被告如主文第二項所
    示之刑，並諭知有期徒刑及拘役易科罰金之折算標準。
據上論斷，應依刑事訴訟法第369條第1項前段、第364條、第299
條第1項前段，刑法第305條、第310條第2項、第41條第1項前段，
刑法施行法第1條之1判決如主文。
本案經檢察官劉文水到庭執行職務。
中    華    民    國    98    年    3     月    4     日
                  刑事第一庭審判長法  官  葉騰瑞
                                  法  官  莊明彰
                                  法  官  王炳梁
以上正本證明與原本無異。
不得上訴。
                                  書記官  陳明琴
中    華    民    國    98    年    3     月    4     日
附錄：本案論罪科刑法條全文
中華民國刑法第305條
以加害生命、身體、自由、名譽、財產之事，恐嚇他人致生危害
於安全者，處 2 年以下有期徒刑、拘役或 3 百元以下罰金。
中華民國刑法第310條
意圖散布於眾，而指摘或傳述足以毀損他人名譽之事者，為誹謗
罪，處 1 年以下有期徒刑、拘役或 5 百元以下罰金。
散布文字、圖畫犯前項之罪者，處 2 年以下有期徒刑、拘役或 1
千元以下罰金。
對於所誹謗之事，能證明其為真實者，不罰。但涉於私德而與公
共利益無關者，不在此限。


司法院資訊處製作；財團法人民間司法改革基金會備份。
